【裁判字號】    99,撤緩,40
【裁判日期】    991220
【裁判案由】    聲請撤銷緩刑
【裁判全文】
臺灣高雄地方法院刑事裁定              99年度撤緩字第40號
聲  請  人  臺灣高雄地方法院檢察署檢察官
受  刑  人  盧進田
上列聲請人因受刑人違反臺灣地區與大陸地區人民關係條例案件
，聲請撤銷緩刑之宣告（99年度執緩字第176 號），本院裁定如
下：
    主  文
聲請駁回。
    理  由
一、聲請意旨略以：受刑人盧進田因違反臺灣地區與大陸地區人
    民關係條例案件，經臺灣高雄地方法院以民國98年度訴字第
    865 號判決處有期徒刑1 年6 月，減為有期徒刑9 月，緩刑
    3 年，並應向國庫支付新臺幣( 下同)5萬元，該案於99年3
    月25日確定。詎受刑人並未於履行期限內履行，違反刑法第
    74條第2 項第4 款所定負擔情節重大，有刑法第75條之1 第
    1 項第4 款所定撤銷緩刑宣告之情形，足認原宣告之緩刑難
    收其預期效果，而有執行刑罰之必要，爰依刑事訴訟法第
    476 條規定，聲請撤銷受刑人前開緩刑之宣告等語。
二、按緩刑宣告，得斟酌情形命犯罪行為人向公庫支付一定金額
    ；又受緩刑之宣告，而違反前開規定所定負擔情節重大者，
    足認原宣告之緩刑難收其預期效果，而有執行刑罰之必要者
    ，自得撤銷其緩刑宣告，刑法第74條第2 項第4款、第75 條
    之1 第1 項第4 款固有明文規定。惟違反負擔之情節是否確
    屬重大，仍應斟酌緩刑期間命應遵守事項之達成與宣告緩刑
    之目的而為認定，要非受緩刑宣告之人一有違反之情事即應
    撤銷該緩刑之宣告。且受緩刑宣告之人縱有違反負擔而情節
    重大者，亦應審酌其緩刑是否確難收其預期效果，且非執行
    刑罰無法達成矯正之目的。又所謂「情節重大」，係指：受
    判決人顯有履行負擔之可能，而隱匿或處分其財產、故意不
    履行、無正當事由拒絕履行或顯有逃匿之虞等情事而言，法
    院撤銷緩刑與否，仍應以「足認原宣告之緩刑難收其預期效
    果，而有執行刑罰之必要」之實質要件做為審認標準。此外
    ，緩刑負擔是介在執行刑罰與緩刑不執行刑罰間之「折衷措
    施」，讓受判決人承受類似於刑罰的不利益，以平衡不入獄
    服刑對被害人與社會產生之衝擊，而命向公庫支付相當金額
    之緩刑負擔，性質上並非如同民事損害賠償在於完全消彌其
    所造成之損害，刑事犯罪對國家及全體人民、公共秩序之侵
    害亦無法僅以命犯罪人支付相當金額即可回復，宣告緩刑負
    擔乃為貫徹非機構性處遇精神，並使犯罪人對過去之不法行
    為補償，於符合上開法定要件下，法院認暫不執行為適當者
    ，得宣告緩刑外並命為一定負擔，非謂僅受判決人一旦未履
    行負擔，法院即可遽認違反所定負擔而情節重大，否則對經
    濟弱勢之犯罪人而言，緩刑宣告之效果與未宣告之結果相去
    不遠（臺灣高等法院99年度抗字第506 號裁定要旨參照）。
三、經查，本件受刑人盧進田因違反臺灣地區與大陸地區人民關
    係條例案件，經本院以98年度訴字第865 號判決處有期徒刑
    1 年6 月，減為有期徒刑9 月，緩刑3 年，並應向國庫支付
    新臺幣5 萬元，該案於99年3 月25日確定等情，有上開刑事
    判決書、臺灣高等法院被告前案紀錄表各1 份在卷可稽，此
    部分事實足堪認定。又受刑人自判決確定日起迄今皆未曾向
    公庫繳付任何款項乙節，亦有臺灣高雄地方法院檢察署檢察
    官99年8 月2 日訊問筆錄、及本院公務電話紀錄1 紙在卷可
    憑，此情可堪認定。惟查，被告於89年間因重大事故而受有
    頭部外傷併左側額顳頂葉急性硬腦膜下出血、左側顳葉及頂
    葉腦內出血、蜘蛛網膜下腔出血、腦浮腫、右側顳葉腦內出
    血及硬腦膜下出血、及腦挫傷後遺症之傷勢，而致其有右手
    麻感、無力，無法用筷子挾東西，以及意識遲鈍、言語不清
    等無好轉可能性之右手及腦部殘障，並患有器質性腦精神病
    ，經鑑定後認其屬輕度肢體障礙及中度精神障礙者，此有受
    刑人之中華民國身心障礙手冊影本、邱外科醫院診斷證明書
    、農民健康保險殘廢診斷書、財團法人義大醫院診斷證明書
    各1 份附卷可參；又受刑人除擁有現為其住所，現值約
    43,050 元 之建物一棟外，其名下並無其他財產，有稅務電
    子閘門財產所得調件明細表1 份附卷可憑；而受刑人於本院
    訊問時亦自陳：其因患有上開肢體及精神障礙而無工作能力
    ，每月僅依靠高雄縣政府核發之中低收入戶身心障礙者生活
    補助4,000 元度日，不足時須倚靠友人借助等語，並有高雄
    縣燕巢鄉公所99年9 月23日燕鄉社字第0990012146號函在卷
    可佐，是顯見受刑人經濟狀況不佳，無力負擔上開緩刑負擔
    等情，係於其受上開緩刑負擔宣告前即已存在。則被告是否
    有如前述顯有履行負擔之可能卻故意不履行，而隱匿或處分
    其財產、無正當理由拒絕履行等足認有違反緩刑負擔情節重
    大之情事，非無疑義。另受刑人於受前開緩刑宣告後迄今，
    並無再犯他罪而受偵查、審判之情形，此有臺灣高等法院被
    告前案記錄表在卷可按，是縱使被告完全未履行前開本院所
    命之緩刑負擔，然僅憑此一情狀是否即足認定該緩刑之宣告
    已難收其預期之效果，而有執行刑罰之必要，亦非無疑。此
    外，聲請人亦未提出其他證據足資認定上開緩刑宣告難收其
    預期之效果，而有執行刑罰之必要，從而，聲請人之聲請為
    無理由，應予駁回，爰裁定如主文。
中    華    民    國    99    年    12    月    20    日
                  刑事第三庭    法  官  徐彩芳
以上正本證明與原本無異。
如不服本裁定，應於收受送達後5 日內向本院提出抗告狀。
中    華    民    國    99    年    12    月    20    日
                                書記官  張義龍

司法院資訊處製作；財團法人民間司法改革基金會備份。
